最高法院刑事判決　　　　　　　　　　　　　　　九十一年度台上字第四二九○號
　　上　訴　人　甲○○
右上訴人因強盜等罪案件，不服台灣高等法院台中分院中華民國九十一年五月二十九
日第二審判決（九十一年度上訴字第六五○號，起訴案號：台灣彰化地方法院檢察署
九十年度偵字第八二二七號），提起上訴，本院判決如左：
    主  文
上訴駁回。
    理  由
一、加重強盜部分
按刑事訴訟法第三百七十七條規定，上訴於第三審法院，非以判決違背法令為理由，
不得為之。是提起第三審上訴，應以原判決違背法令為理由，係屬法定要件。如果上
訴理由狀並未依據卷內訴訟資料，具體指摘原判決不適用何種法則或如何適用不當，
或所指摘原判決違法情事，顯與法律規定得為第三審上訴理由之違法情形，不相適合
時，均應認其上訴為違背法律上之程式，予以駁回。本件原判決認定上訴人甲○○有
其事實欄一所載之犯行，已詳述其所憑之證據及認定之理由。對於上訴人所為僅係趁
各該被害人等轉身之際竊取檳榔攤內之財物，並未強取等語之辯解，認係空言飾詞，
不足採信，亦依調查所得之證據資料詳加指駁及說明。因而就此部分維持第一審依裁
判時之修正後刑法第三百三十條（第一項）論處上訴人連續攜帶兇器加重強盜罪刑（
處有期徒刑十一年八月）之判決，駁回上訴人在第二審之上訴。所為論斷，均有卷存
資料可資覆按，從形式上觀察，並無所謂違背法令之情形。上訴人之第三審上訴意旨
略謂：修正前之刑法相關條文與廢止前之懲治盜匪條例，係普通法與特別法之關係，
而非原則法與例外法關係，修正前刑法相關條文既非因有除外規定而無適用之餘地，
自不因懲治盜匪條例廢止而不能回復；懲治盜匪條例之廢止與刑法相關條文之修正固
同日公布施行，立法目的，或有以修正後之刑法相關條文取代廢止前之懲治盜匪條例
，避免修正前刑法相關條文發生中間法之效力；但在法律適用上，為特別法之懲治盜
匪條例一經廢止，即應回歸普通刑法之適用，立法體例上，修正後之刑法相關條文，
係針對修正前刑法相關條文為修正，而非針對廢止前之懲治盜匪條例為修正，廢止前
之懲治盜匪條例，並非修正後之刑法相關條文之舊法，二者並無所謂新舊法比較問題
；本案比較新舊法，應係比較修正前刑法相關條文，與修正後之刑法相關條文，而適
用有利於上訴人之修正前刑法相關條文，原判決依修正後之刑法相關條文為論罪科刑
，有適用法則不當之違法云云。惟按上訴人行為後，懲治盜匪條例已於民國九十一年
一月三十日公布廢止，刑法第三百三十條亦同時修正公布，修正後之刑法第三百三十
條第一項法定本刑為七年以上有期徒刑，較諸懲治盜匪條例第五條第一項第一款之無
期徒刑或七年以上有期徒刑為輕。上訴人所犯加重強盜罪，行為時有效之懲治盜匪條
例及刑法同有處罰之規定，因懲治盜匪條例為刑法之特別法，依特別法優於普通法之
法律適用原則而適用該條例，該條例廢止後，自應回歸適用刑法之相關規定。又懲治
盜匪條例之廢止及刑法第三百三十條之修正係同時公布，因之，修正前之刑法第三百
三十條並非中間法，即不生比較適用中間法之問題。就上訴人所犯之罪而言，該條例
雖曰廢止，因廢止前後均有刑罰規定，自屬刑法第二條第一項之行為後法律有變更，
而非犯罪後之法律已廢止其刑罰。依刑法第二條第一項之規定，自應就上訴人行為時
有效之懲治盜匪條例第五條第一項第一款與裁判時之修正後之刑法第三百三十條第一
項比較適用。原判決已於理由內說明比較行為時之懲治盜匪條例及裁判時之修正後之
刑法第三百三十條第一項之適用，而適用裁判時之修正後之刑法第三百三十條第一項
論處，未再與修正前之刑法第三百三十條第一項比較其適用，於法難認有違。上訴意
旨徒憑己見，對於法律適用顯然之誤解，任意指摘原判決適用法則不當，仍非合法之
第三審上訴理由，應認此部分上訴為違背法律上之程式，予以駁回。
二、加重竊盜部分
按刑事訴訟法第三百七十六條所列各罪之案件，經第二審判決者，不得上訴於第三審
法院，法有明文。本件原判決就上訴人竊取葉至雄所有機車車牌部分，係依刑法第三
百二十一條第一項第三款論處其加重竊盜罪刑，核屬刑事訴訟法第三百七十六條第二
款之案件。依上開說明，此部分既經第二審判決，自不得上訴於第三審法院，上訴人
竟復就此一併提起上訴，顯為法所不許，亦應予以駁回。
據上論結，應依刑事訴訟法第三百九十五條前段，判決如主文。
中      華      民      國    九十一    年      八      月      一      日
                              最高法院刑事第十二庭
                                  審判長法官  張  淳  淙
                                        法官  謝  俊  雄
                                        法官  蘇  振  堂
                                        法官  張  春  福
                                        法官  呂  丹  玉
      右正本證明與原本無異
                                              書  記  官
中      華      民      國    九十一    年      八      月      八      日
